【裁判字號】    98,建,48
【裁判日期】    980903
【裁判案由】    履行契約
【裁判全文】
臺灣板橋地方法院民事判決                98年度建字第48號
原      告  乙○○
被      告  甲○○
訴訟代理人  余忠益律師
上列當事人間請求履行契約事件，經本院於民國98年7 月16日言
詞辯論終結，判決如下：
    主  文
被告應給付原告新臺幣參拾捌萬陸仟參佰壹拾玖元，及自民國九
十八年五月二十二日起至清償日止，按年息百分之五計算之利息
。
訴訟費用由被告負擔。
本判決第一項得假執行；倘被告以新臺幣參拾捌萬陸仟參佰壹拾
玖元，為原告預供擔保，得免為假執行。
    事實及理由
一、原告主張：兩造前曾簽訂協議書共同承攬訴外人廣榮營造工
    程有限公司承攬之「台北縣立崇林國中第二期校舍新建工、
    未完成及整修工程」，兩造持股比例各占50% ，盈虧各依持
    股比例分配（下稱系爭協議契約）。詎於系爭工程完成驗收
    合格後，被告竟以系爭工程虧損新臺幣（下同）348 萬109
    元為由向法院起訴請求原告依系爭協議契約關係負擔1/2 虧
    損（即174 萬55元），並假扣押原告之財產。嗣經法院判決
    被告敗訴確定，並認定系爭工程尚有盈餘77萬2,639 元，兩
    造自應受其拘束，原告並得本於系爭協議契約關係請求被告
    給付前述盈餘1/2 ，即38萬6,319 元及法定遲延利息等情。
    併為聲明：如主文所示。
二、被告抗辯：本件原告徒憑臺灣高等法院96年度上字第654 號
    判決之內容，即認定被告應給付原告38萬6,319 元，尚有違
    誤。前開確定判決違背論理法則，且就相關證據皆未調查，
    不能認已就本案重要爭點為判斷。實則前開判決就關於常大
    班公司（下稱常大班）、晨豐實業有限公司（下稱晨豐公司
    ）、誠鋼工程有限公司（下稱誠鋼公司）、正喬工程股份有
    限公司（下稱正喬公司）、欣亨室內設計有限公司（下稱欣
    亨公司）部分恁置被告提出及請求調查證據不顧，自不得拘
    束被告，而應重新調查等語。併為答辯聲明：原告之訴駁回
    ；如受不利判決願供擔保，請免為假執行。
三、按訴訟標的之法律關係，於確定之終局判決中經裁判者，當
    事人之一造以該確定判決之結果為基礎，於新訴訟用作攻擊
    防禦方法時，他造應受其既判力之拘束，不得以該確定判決
    言詞辯論終結前，所提出或未提出之其他攻擊防禦方法為與
    該確定判決意旨相反之主張，法院亦不得為反於確定判決意
    旨之裁判（最高法院院42年台上字第1306號、30年上字第8
    號判例意旨參照）。次按確定判決之既判力，固以訴訟標的
    經表現於主文判斷事項為限，判決理由並無既判力，但法院
    於判決理由中，就訴訟標的以外，當事人主張之重要爭點，
    本於當事人辯論之結果已為判斷時，對此重要爭點所為之判
    斷，除有顯然違背法令，或當事人已提出新訴訟資料，足以
    推翻原判斷之情形外，應解為在同一當事人就該已經法院判
    斷之重要爭點，不得作相反之主張或判斷，始符民事訴訟上
    誠信原則（最高法院96年度台上字第2745號）。查：
  (一)本件被告前以：依系爭協議契約約定，兩造就系爭工程各按
    50% 比例負擔盈虧。又系爭工程於92年7 月2 日驗收合格，
    經業主結算核付金額共計7,846 萬7,747 元（於93年1 月3
    日付清）。再於92年7 月10日與下包結算後，雖有盈餘653
    萬9,722 元，惟此後仍陸續支出1,001 萬9,831 元，故實際
    虧損348 萬109 元（10,019,831-6,539,722=3,480,109），
    應由原告負擔1/2 ，爰本於系爭協議契約關係請求原告給付
    174 萬55元。原告則以：被告溢列支付金額670 萬8,303 元
    ，系爭工程實際並無虧損尚有盈餘等語為辯。嗣經法院調查
    結果，認原告抗辯溢列金額，其中425 萬2,748 元為有理由
    ，是扣除後，系爭工程尚有盈餘77萬2,639 元（4,252,748
    -3,480,109=772,639），並無虧損情事，而駁回被告之訴確
    定等情，有臺灣台北地方法院95年度訴字第1913號、臺灣高
    等法院96年度上字第654 號判決及最高法院97年度台上字第
    2414號裁定各1 份在卷可佐。是以兩造間就合作之系爭工程
    並無虧損，故被告本於系爭協議契約關係對原告虧損負擔請
    求權不存在，乃係上開履行契約事件確定終局判決中所為之
    裁判，衡之首揭說明，兩造自應同受其拘束，被上訴人不得
    再為相反之主張。即被告對原告所提起命債務人（原告）為
    給付之訴，既遭前訴判決敗訴確定，就該給付請求權之不存
    在有既判力，並受羈束，債權人（被告）應不得於再另訴主
    張前開給付請求權存在。
  (二)再者，被告於前案請求被告給付348 萬109 元其中1/2 ，乃
    肇於與原告主張溢列金額其中經認為有理由之425 萬2,748
    元（包含(1)常大班溢列15萬8,830 元。(2)晨豐公司溢列142
    萬5,512 元。(3)誠鋼公司溢列176 萬2,661 元。(4)正喬公司
    溢列63萬9,132 元。(5)欣亨公司溢列26萬6,613 元。）加以
    扣抵後，認其請求權不存在。其中經扣抵部分，承前述於兩
    造間就請求權不存在部分有既判力，被告本不得於本件訴訟
    中再為相反主張。其餘部分，雖僅屬前案於判決理由中，就
    訴訟標的以外，當事人主張之重要爭點，本於當事人辯論之
    結果已為判斷時，對此重要爭點所為之判斷，且衡以實際亦
    無法區隔已經前案扣抵者為425 萬2,748 元中之何者等情，
    按諸前開判決意旨，除有顯然違背法令，或當事人已提出新
    訴訟資料，足以推翻原判斷之情形外，應解為在同一當事人
    就該已經法院判斷之重要爭點，不得作相反之主張或判斷，
    始符民事訴訟上誠信原則。
  (三)被告抗辯前判決違背法令，無非以：(1)系爭工程乃以廣榮營
    造有限公司（下稱廣榮公司，法定代理人為被告）名義向業
    主承包，總價7,860 萬元，為總價承包，承包商於得標後並
    不得以圖說欠詳，要求辦理追加，故實際施作數量是否與原
    契約相同，並非要事。前案判決認定被告敗訴之理由竟為榮
    公司實際施作數量與工程決算書不相符合，然事實上決算書
    所顯示數量，並不能證明為實際施作之數量。前案判決竟執
    此謂被告不能舉證確實有施作，顯與工程慣例不符。(2)且本
    件有關常大班等公司施作後相關工程計價單，均經原告簽認
    ，前案判決竟未記載不可採之理由，其理由之判斷自無拘束
    力。(3)再者，下游廠商實做實算無法於工程決算書顯示追加
    之原因，被告於前案已提出建築師所出具函（依函示內容表
    示系爭工程於驗收前業依規定辦理結，經承包商確認核印後
    ，轉縣府審核並辦理完成驗收事宜，而認本案竣工、結算、
    驗收等行政程序均已完成，而無法重新結算。），上開證據
    方法，為前案所明知，竟仍認定系爭工程仍應以結算書準，
    其有認定事實不依證據之違背法令。另被告於前案屢要求傳
    訊建築師、下包負責人，前案判決既認被告所提出單無法證
    明確實施作系爭工程，卻又對被告所聲請傳訊證人不予准許
    ，恁置重要攻擊、防禦方法不論，未予被告充分程序保障，
    其判決自無拘束力等情為辯。查經本院依職權調取臺灣台北
    地方法院95年度訴字第1913號民事事件全卷審酌結果：
    (1)被告前開抗辯經核均已於與前案審理時提出（即於本件並
      未再提出新訴訟資料），是於前案判決理由中，就該訴訟
      標的以外，當事人主張之重要爭點（即被告前開抗辯內容
      ），均本於當事人辯論之結果已為判斷。是除前案判決違
      背法令外，基於民事訴訟上誠信原則，不得為相反主張。
    (2)另按當事人聲明之證據，其為不必要者，得不為調查。又
      何種證據可取，何種證據不可取，並同一證據方法採用其
      一部分，排斥其一部分，事實審法院均有衡情斟酌之權。
      上訴論旨，徒就原審證據之調查並其取捨職權之行使，任
      加指摘，而謂原判決違背法令，求為廢棄非有理由（最高
      法院71年度台上字第4318號判決意旨參照）。本件被告單
      純指摘前案證據調查及取捨不當，而謂其判決違背法令，
      亦難認有據。
    (3)基上，被告前開抗辯，並無可採。本件兩造均不得再對前
      案判決結果為相反主張。
四、從而，原告本於協議契約關係請求被告給付38萬6,319 元及
    自起訴狀繕本送達翌日（即98年5 月22日）起至清償日止，
    按年息5%計算之利息，為有理由，應予准許。
五、本件所命給付金額未逾50萬元，爰依職權宣告假執行；併依
    被告聲請准酌定相當擔保金額，准其預供擔保後得免為假執
    行。
結論：原告之訴為有理由，依民事訴訟法第78條、第389 條、第
392條，判決如主文。
中    華    民    國    98    年    9     月    3     日
                  民事第一庭    法  官  黃信滿
以上正本係照原本作成
如對本判決上訴，須於判決送達後20日內向本院提出上訴狀
中    華    民    國    98    年    9     月    3     日
                                 書記官  林月蓉

司法院資訊處製作；財團法人民間司法改革基金會備份。
